【裁判字號】    98,上易,858
【裁判日期】    980624
【裁判案由】    違反家庭暴力防治法等
【裁判全文】
臺灣高等法院臺中分院刑事判決         98年度上易字第858號
上  訴  人  臺灣彰化地方法院檢察署檢察官
被      告  甲○○
上列上訴人因被告違反家庭暴力防治法等案件，不服臺灣彰化地
方法院九十八年度易字第三八一號中華民國九十八年四月十日第
一審判決（起訴案號：臺灣彰化地方法院檢察署九十八年度偵字
第五八一號），提起上訴，本院判決如下：
    主  文
原判決撤銷。
甲○○犯違反保護令罪，處拘役伍拾日，如易科罰金，以新台幣
壹仟元折算壹日。緩刑貳年，緩刑期內應付保護管束。
    事  實
一、甲○○與乙○○係夫妻，二人間具有家庭暴力防治法第三條
    第一款所定之家庭成員關係。甲○○於民國（下同）九十七
    年六月二十七日經臺灣彰化地方法院依家庭暴力防治法第十
    四條規定，以九十七年度家護字第三二二號核發民事通常保
    護令裁定，令甲○○不得對乙○○實施身體或精神上不法侵
    害之行為，該保護令有效期間為一年，即自九十七年六月二
    十七日起，迄九十八年六月二十六日止，並於九十七年七月
    七日經彰化縣警察局溪湖分局員警執行保護令，經警告知而
    知悉前開保護令內容。
二、詎甲○○於九十七年十二月二十一日下午六時許，在彰化縣
    埔心鄉○○村○○路六九六號之住處內，因乙○○與訴外男
    子以電話聯絡，甲○○認為乙○○與該男子有不當交往，因
    而與乙○○發生言語上之勃谿，此後，其竟基於違反上開民
    事通常保護令及普通傷害之犯意，以「幹你娘！」之粗鄙穢
    語辱罵乙○○，使乙○○在心理上感受難堪、不快，甲○○
    並又以徒手毆打乙○○之頭部，致乙○○受有頭部挫傷之傷
    害，而以上開方式，對乙○○實施身體上、精神上不法侵害
    行為，致違反前開通常保護令裁定所為禁止實施家庭暴力之
    規定。嗣經警據報前來，而知悉上情。
三、案經乙○○訴由彰化縣警察局溪湖分局報告臺灣彰化地方法
    院檢察署檢察官偵查起訴。
    理  由
一、按被告以外之人（包括證人、鑑定人、告訴人、被害人及共
    同被告等）於審判外之陳述雖不符刑事訴訟法第一百五十九
    條之一至第一百五十九條之四等四條之規定，而經當事人於
    審判程序同意作為證據，法院審酌該言詞陳述或書面陳述作
    成時之情況，認為適當者，亦得為證據；又當事人、代理人
    或辯護人於法院調查證據時，知有刑事訴訟法第一百五十九
    條第一項不得為證據之情形，而未於言詞辯論終結前聲明異
    議者，視為有前項之同意；此於同法第一百五十九條之五定
    有明文。立法意旨在於傳聞證據未經當事人之反對詰問予以
    核實，原則上先予排除；惟若當事人已放棄反對詰問權，於
    審判程序中表明同意該等傳聞證據可作為證據；或於言詞辯
    論終結前未聲明異議，基於尊重當事人對傳聞證據之處分權
    及證據資料愈豐富，愈有助於真實發見之理念，且強化言詞
    辯論主義，使訴訟程序得以順暢進行，上開傳聞證據亦均具
    有證據能力。經查本案被告甲○○（以下簡稱為被告）已於
    本院表示就告訴人乙○○（以下簡稱為告訴人）先後於警、
    偵訊中之言詞陳述內容並無意見，且同意作為證據，經本院
    審酌此等陳述作成時之客觀狀況，並無任何遭不當施壓或干
    擾，亦未有事證顯示其有遭受不當取供之情形，因認以之作
    為本案之證據亦屬適當，則依刑事訴訟法第一百五十九條之
    五之規定，上開審判外之陳述自得作為證據使用，先予敘明
    。
二、上揭犯罪事實，業據被告於原審法院及本院審理時，均坦承
    不諱，核與告訴人於警、偵訊之陳述及於原審法院審理時所
    證述之情節相符（詳偵查卷宗第六、七頁、第二○至二二頁
    、原審法院九十八年四月九日審判筆錄），並有告訴人受傷
    之診斷證明書及行政院衛生署彰化醫院以九十八年三月十一
    日彰醫病字第○九八○○○○八四九號函檢送之告訴人病歷
    等在卷可稽（附於偵查卷宗第八頁、第二九至三四頁），足
    見被告之自白，應適與客觀事實相符，自堪予以採認。另公
    訴人固認告訴人另受有多處肢體挫傷之傷害，並以診斷證明
    書為據。然告訴人於九十七年十二月二十一日當日僅遭被告
    徒手毆打頭部致受有頭部挫傷之傷害，至其左手掌紅腫之傷
    害係因雙手握住被告手持之枴杖因而受傷，非係被告故意傷
    害所致，而其餘多處肢體挫傷之傷害，係九十七年十二月二
    十一日前數次遭被告毆打所受之傷害，上開各情業據告訴人
    於原審法院審理時陳明在卷（見原審法院九十八年四月九日
    審理筆錄）；核與前開診斷證明書記載「病人九十六年十二
    月十二日、九十七年六月二十四日、九十七年九月十七日、
    九十七年十月十一日門診治療、九十七年十二月二十一日急
    診治療、九十七年十二月二十二日門診治療」及行政院衛生
    署彰化醫院檢送之告訴人病歷記載告訴人於九十七年十二月
    二十一日至該院急診時所受之傷害為頭部挫傷及左手掌紅腫
    之傷害等情相符；是告訴人前述證詞，應堪採信。準此，被
    告所為者，僅係徒手毆打告訴人之頭部，致告訴人受有頭部
    挫傷之傷害，告訴人餘傷害，或非被告故意施暴造成，或非
    被告當日施暴造成，均不能認係被告於九十七年十二月二十
    一日所為之傷害行為造成，則起訴書就此部分之指訴，尚屬
    未洽（惟因公訴人認被告僅犯違反保護令罪及傷害罪各一罪
    ，故無需就此部分另為被告無罪之判決）。又被告前因違反
    家庭暴力防治法事件，經告訴人向臺灣彰化地方法院家事法
    庭聲請核發民事通常保護令後，已由該院家事法庭於九十七
    年六月二十七日依家庭暴力防治法第十四條之規定，以九十
    七年度家護字第三二二號核發民事通常保護令裁定，令被告
    不得對告訴人實施身體或精神上不法侵害之行為，該保護令
    有效期間為一年即自九十七年六月二十七日起迄九十八年六
    月二十六日止，並於九十七年七月七日由彰化縣警察局溪湖
    分局員警執行保護令時告知被告，被告因而知悉上開保護令
    內容，此情有前開民事保護令裁定、送達證書、彰化縣警察
    局溪湖分局保護令執行紀錄表可憑（附於偵查卷宗第九頁、
    第十三頁、第十七頁），且為被告所是承。被告既知悉法院
    通常保護令之內容及當時猶於該保護令之有效期間內，竟仍
    無視於保護令之禁令，對告訴人為身體及精神上之不法侵害
    行為，其犯行自堪認定，應依法論科。
三、按家庭暴力防治法所稱家庭暴力者，謂家庭成員間實施身體
    或精神上不法侵害之行為；此為家庭暴力防治法第二條第一
    款所明定。本案被告於前述時、地，對告訴人實施家庭暴力
    防治法所稱身體及精神上之不法侵害，核其所為，係犯家庭
    暴力防治法第六十一條第一款、第二款之違反民事通常保護
    令罪及刑法第二百七十七條第一項之普通傷害罪。前開傷害
    罪部分，並屬於家庭暴力防治法第二條第二款所稱之家庭暴
    力罪。又被告以「幹你娘！」辱罵告訴人及徒手毆打告訴人
    頭部，時間緊接，罪名相同，數行為於密切接近之時地實施
    ，侵害同一社會法益，各行為之獨立性極為薄弱，依一般社
    會健全觀念，在時間差距上，難以強行分開，在刑法評價上
    ，以視為數個舉動之接續施行，合為包括之一行為予以評價
    ，較為合理，屬接續犯。再被告上開違反保護令及傷害犯行
    ，係以單一行為同時侵害不同法益，並分別觸犯上開違反通
    常保護令罪及普通傷害罪名，為想像競合犯，應依刑法第五
    十五條之規定，從法定刑較重之違反通常保護令罪予以處斷
    。
四、原審以被告犯罪事證明確，乃對被告為有罪判決，固屬有見
    。惟按犯家庭暴力罪或違反保護令罪而受緩刑之宣告者，在
    緩刑期內應付保護管束，此於家庭暴力防制法第三十八條第
    一項定有明文。本案原審判決對被告所犯違反保護令罪，量
    處拘役五十日，並為緩刑二年之宣告，但並未諭知應於緩刑
    期內付保護管束，此於法尚有未合。以上亦係公訴人上訴意
    旨所指摘之事項，應認公訴人之上訴為有理由，應由本院將
    原審判決予以撤銷改判。爰審酌被告之素行，其未眷念與告
    訴人間之結縭情誼，且漠視保護令所諭令之禁止行為，逕自
    對告訴人實施身體及精神上不法侵害之行為，使告訴人身心
    受創甚深之情節，及其犯罪所生之具體危害程度，以及其在
    犯罪後於法院審理期間終能坦認犯罪，並當庭向告訴人道歉
    並獲告訴人原諒，尚見悔意等一切犯罪情狀，仍量處拘役五
    十日，並諭知易科罰金之折算標準。末按被告之前未曾因故
    意犯罪而受有期徒刑以上刑之宣告，此情有臺灣彰化地方法
    院檢察署刑案資料查註紀錄表及本院被告全國前案紀錄表附
    卷可按，被告犯罪之後既能坦承犯行，深具悔意，並已獲得
    告訴人諒解，經此偵、審程序及刑罰之宣告，諒已知警惕戒
    慎而無再犯之虞，告訴人亦於法院審理時陳稱其等家中尚有
    二名領有身心障礙手冊之子，且有貸款，家中經濟全賴被告
    負擔，復為求家庭圓滿，祈給被告自新機會，而請求對被告
    為緩刑之宣告。本院綜核上開各情，認被告所受上開宣告之
    刑，以暫不執行為適當，爰併予宣告緩刑二年，以啟自新，
    惟於緩刑期內，應付保護管束。
五、據上論斷，應依刑事訴訟法第三百六十九條第一項前段、第
    三百六十四條、第二百九十九條第一項前段、家庭暴力防治
    法第六十一條第一款、第三十八條第一項、刑法第十一條、
    第二百七十七條第一項、第五十五條、第四十一條第一項、
    第七十四條第一項第一款、刑法施行法第一條之一第一項、
    第二項前段，判決如主文。
本案經檢察官丙○○到庭執行職務。
中    華    民    國    98    年    6     月    24    日
            刑事第三庭   審判長法  官   王  增  瑜
                               法  官   梁  堯  銘
                               法  官   廖  柏  基
以上正本證明與原本無異。
不得上訴。
                               書記官   曾  煜  智
中    華    民    國    98    年    6     月    24    日
附錄論罪科刑法條
家庭暴力防治法第六十一條
違反法院依第十四條第一項、第十六條第三項所為之下列裁定者
，為本法所稱違反保護令罪，處三年以下有期徒刑、拘役或科或
併科新台幣十萬元以下罰金：
一、禁止實施家庭暴力。
二、禁止騷擾、接觸、跟蹤、通話、通信或其他非必要之聯絡行
    為。
三、遷出住居所。
四、遠離住居所、工作場所、學校或其他特定場所。
五、完成加害人處遇計畫。


司法院資訊處製作；財團法人民間司法改革基金會備份。
